【裁判字號】    89,上訴,1485
【裁判日期】    890303
【裁判案由】    過失致死等
【裁判全文】
臺灣高等法院刑事判決                          八十九年度上訴字第一四八五號
    上  訴  人  臺灣板橋地方法院檢察署檢察官
    被      告  三峽瀝青股份有限公司
    兼右代表人  甲○○
    共      同  石宜琳
    選任辯護人
右上訴人因被告過失致死等案件，不服臺灣板橋地方法院八十八年度訴字第一七八
號，中華民國八十九年三月三日第一審判決（起訴案號：臺灣板橋地方法院檢察署八
十八年度偵字第二七三三號）提起上訴，本院判決如左：
    主  文
原判決關於甲○○、三峽瀝青股份有限公司部分均撤銷。
甲○○從事業務之人，因業務上之過失致人於死，處有期徒刑壹年，緩刑參年。
三峽瀝青股份有限公司違反雇主對於防止搬運、堆積等作業中引起之危害，應有符合
標準之必要安全衛生設備之規定，致發生死亡災害，科罰金新台幣拾萬元。
    事  實
一、被告甲○○係被告三峽瀝青股份有限公司（下稱三峽瀝青公司 )之負責人，為從
    事業務之人，白忠平為其聘僱之勞工。甲○○明知雇主對於防止搬運、堆積等作
    業中引起之危害，應有符合標準之必要安全衛生設備，而應注意柏油渣堆置場斜
    坡應設置標誌竿或防禦物，坡度須適當，不得有使行駛車輛機械下滑可能之斜坡
    。嗣於民國(下同)八十八年六月二十四日晚上十時四十五分許，在三峽瀝青公司
    位於台北縣三峽鎮○○路○段一六九巷六號工廠後方之柏油渣堆置場，白忠平經
    公司夜班調度員林宗榮指示至上開柏油渣堆置場，從事駕駛鏟土車以剷平柏油渣
    之工作，而當時並無不能注意之情形，甲○○竟疏未注意上開柏油渣堆置場斜坡
    坡度並未適當，且未對該危險斜坡設置標誌竿或防禦物，致未有防止搬運、堆積
    等作業中引起危害之符合標準之必要安全衛生設備，適白忠平將鏟土車開上該公
    司工作區南側之上開柏油渣斜坡，因車輛太靠近南側斜坡路邊，又因斜坡坡度未
    適當，且無標誌竿及防禦物，致鏟土車駕駛座前後輪滑下路旁坡面，而翻覆在坡
    底之竹林內，鏟土機頂棚遭車體擠壓變形，白忠平躲避不及，而遭夾於頂棚與駕
    駛座間，致白忠平因全身多處外傷、顱骨骨折、顱內出血死亡。
二、案經臺灣板橋地方法院檢察署檢察官相驗後自動檢舉偵查起訴。
    理  由
一、訊據被告甲○○兼被告三峽瀝青公司代表人，對其聘僱之勞工白忠平於右揭時地
    工作時，因所駕駛之鏟土機自柏油渣堆置場斜坡翻落致顱內出血死亡之事實，坦
    承不諱，惟堅決否認涉有公訴人所指之犯行，辯稱：勞工白忠平係伊於案發前四
    天之新進人員，公司為安全考量，將其工作期間安排在日間，但其自行與夜班員
    工調班，伊並不知情，且白忠平之工作範圍，係在地面駕駛鏟土車，將柏油渣堆
    置場內之柏油渣予以集中、推高，鏟土車並不須駛上柏油渣堆斜坡或頂端，其擅
    自將鏟土車開上柏油渣堆所形成之斜坡致鏟土車翻覆，應與伊無關。又柏油渣堆
    置場內之柏油渣堆，其堆積之大小、高度，視柏油渣之多寡而定，是一個臨時性
    的工作場所，無從為一定之標誌竿、防禦物之設置，且同業間亦無人為此設置，
    伊應無過失云云。惟查：
(一)右揭犯罪事實，業據被告甲○○於偵查中坦承：「工廠由我管理，我管理上有不
    週」等情不諱，復對檢察官訊以：「報告書中說，危險之斜坡未設置標誌竿或防
    禦物，坡度太陡，以致造成，有何意見？」，答稱：「是的，我沒意見，我現在
    已將該斜坡剷平了。」等承認犯罪無訛之供述（相字第六七一號卷第十六、四十
    五頁），並有現場照片（相字第六七一號卷第九至十一、第三十一至三十二頁）
    ，及行政院勞工委員會北區勞動檢查所八十八年八月六日八十八北檢製字第二九
    八七二一號函在卷可憑。（相字第六七一號卷第二十七至四十二頁）。被害人白
    忠平發生死亡災害之事實，復有勘驗筆錄、驗斷書，及相驗屍體證明書等在卷可
    稽（相字第六七一號卷第十三頁、第十七頁、第十八至二十二頁）。
(二)按勞工安全衛生法第五條第一項第四款規定：「雇主對防止採石、採掘、裝卸、
    搬運、堆積及採伐等作業中引起之危害，應有符合標準之必要安全衛生設備。」
    ，又勞工安全衛生設施規則第一百十八條第二款、第四款規定：「雇主對勞工工
    作場所之自設道路，應依下列規定辦理：二、危險區應設有標誌竿或防禦物。四
    、坡度須適當，不得有使擬行駛之車輛機械滑下可能之斜坡。 」。 查被告甲○
    ○為三峽瀝青公司之負責人，為雇主並為從事業務之人，此為被告甲○○所坦承
    不諱，並有該公司之登記資料見經濟部商業司八十九年六月二十八日經（八九）
    商一字第八九二一一六三三號函，及經濟部中部辦公室經八九中辦三字第號函暨
    所檢附之「三峽瀝青股份有限公司」最近一次變更登記事項卡影本，附於本院卷
    可稽，自應注意勞工安全衛生法第五條第一項第四款、第二項、勞工安全衛生設
    施規則第一百十八條之規定，對於防止搬運、堆積等作業中引起之危害，應有符
    合標準之必要安全衛生設備，而應注意柏油渣堆置場斜坡應設置標誌竿或防禦物
    ，坡度須適當，不得有使行駛車輛機械下滑可能之斜坡等應注意事項，以防職業
    災害之發生 。 被告甲○○應注意又無不能注意之情事，竟疏未注意，致被害人
    於從事搬運柏油渣之作業中發生職業災害死亡，其疏失與被害人之死亡結果間，
    有相當因果關係，被告應有過失。
(三)被告雖辯稱：案發生地點之柏油渣堆斜坡，是因怪手經常開上柏油渣堆頂端作業
    而形成，並非工廠內供車輛機械行駛通行之道路，是臨時性的工作場所，無從為
    一定之標誌竿、防禦物之設置，且勞工白忠平所駕駛之鏟土車，工作地點均在平
    面，不須該斜坡行駛，其自行將鏟土車開上柏油渣堆所形成之斜坡致鏟土車翻覆
    ，應與伊無關云云。惟查，依職業災害檢查報告書所載，災害發時有三峽瀝青公
    司調度員林宗榮在現場負責調度工作，且堆置場之功用在供拖車將路面刨除後之
    柏油渣堆放，以便旁邊破碎場再生利用，東側鏟土車作業場所在推平柏油渣，以
    便拖車再倒料，顯見當時三峽瀝青公司係多人在工作，且係日夜在工作之危險工
    作場所，衡情調度員林宗榮當無未經其指示而任由勞工白忠平擅離崗位之可能，
    被告辯稱：係白忠平自行將鏟土車開上柏油渣堆所形成之斜坡，致鏟土車翻覆云
    云，實不可採信，調度員林宗榮推託之詞，亦不可信。又本件案發地點之三峽瀝
    青公司內之柏油渣堆置場，在堆置場上之柏油渣是以推積成丘陵之方式堆置，即
    係以鏟土車將堆置於堆置場內之柏油渣予以推高、推平使成丘陵狀，再由在柏油
    渣堆頂端之怪手，挖掘柏油渣放至另處工作場所，是成丘陵狀之柏油渣堆左側，
    因怪手經常駛上柏油渣堆頂端作業，而形成一斜坡，可供怪手駛上柏油渣堆頂端
    ，有原審至現場履勘之照片十三張附卷足參（原審卷第三十至三十六頁），顯見
    柏油渣以「推積」成丘陵之方式堆置時，其工具當係怪手、鏟土車併用，始克致
    之，亦即勞工白忠平可能將鏟土車駛上柏油渣堆置場，而該堆置場既因堆放柏油
    渣及車輛行駛，而形成有道路供車輛行駛之丘陵狀柏油渣堆，且依職業災害檢查
    報告書所載，該堆置場長約一二二點七公尺、寬一十二點五公尺、高九點一公尺
    ，乃危險工作場所，按之上揭規定，即不可規避應設置標誌竿或防禦物，坡度須
    適當，不得有使行駛車輛機械下滑可能之斜坡之符合標準之必要安全衛生設備，
    被告以臨時性的工作場所，無從為一定之標誌竿、防禦物之設置云云，顯係卸責
    之詞，不足採信。
(四)本件被告甲○○對於防止搬運、堆積等作業中引起之危害，應有符合標準之必要
    安全衛生設備，而應注意柏油渣堆置場斜坡應設置標誌竿或防禦物，坡度須適當
    ，不得有使行駛車輛機械下滑可能之斜坡等應注意事項，以防職業災害之發生。
    被告甲○○應注意又無不能注意之情事，竟疏未注意，致被害人白忠平發生職業
    災害死亡，其犯行洵堪認定。
二、核被告甲○○所為，係違反勞工安全衛生法第五條第一項第四款之規定，應依同
    法第三十一條第一項處罰。並另犯刑法第二百七十六條第二項之業務過失致人於
    死罪。被告甲○○一行為觸犯上開二罪名，為想像競合犯，應從一重論以刑法第
    二百七十六條第二項之罪。至被告三峽瀝青公司係違反勞工安全衛生法第五條第
    一項第四款規定，應依同法第三十一條第二項規定，科以同條第一項之罰金。
三、原審疏未詳察，採信被告辯解判決被告甲○○、三峽瀝青公司均無罪，尚有未洽
    ，檢察官上訴指摘原判決此部分不當，為有理由，應由本院予以撤銷改判。爰審
    被告三峽瀝青公司、甲○○有提供符合標準之必要安全設備能力而未提供，致生
    職業災害，及被告甲○○犯罪之動機、目的、手段，所生危害，犯罪後已和解賠
    償三百多萬元等一切情狀，量處被告甲○○、三峽瀝青公司各如主文所示之刑，
    以昭炯戒。被告甲○○前未曾受有期徒刑以上刑之宣告，有本院全國刑案紀錄表
    可稽，其經此科刑教訓當知警惕而無再犯之虞，其所宣告之刑本院認以暫不執行
    為適當，爰併予宣告緩刑三年，以啟自新。
據上論斷，應依刑事訴訟法第三百六十八條、第三百六十九條第一項前段、第三百六
十四條、第二百九十九條第一項前段，勞工安全衛生法第五條第一項第四款、第三十
一條第一項第二項，刑法第十一條、第二百七十六條第二項、第五十五條、第七十四
條第一款，罰金罰鍰提高標準條例第二條第一項，判決如主文。
本案經檢察官吳 國 南 到庭執行職務。
中     華     民     國    八十九    年      七       月     二十七     日
                                    臺灣高等法院刑事第九庭
                                        審判長法 官  李  文  成
                                              法  官  周  盈  文
                                              法  官  官  有  明
右正本證明與原本無異。
如不服本判決應於收受送達後十日內向本院提出上訴書狀，其未敘述上訴之理由者並
得於提起上訴後十日內向本院補提理由書（均須按他造當事人之人數附繕本）。
                                              書記官  李  文  成
中     華     民     國    八十九    年      七       月     二十九     日
附錄：本判決論罪科刑法條全文
刑法第二百七十六條第二項：
從事業務之人，因業務上之過失犯前項之罪者，處五年以下有期徒刑或拘役，得併科
三千元以下罰金。
勞工安全衛生法第三十一條第一項、第二項：
違反第五條第一項之規定，致發生勞工安全衛生法第二十八條第二項第一款之職業災
害者，處三年以下有期徒刑、拘役或科或併科新台幣十五萬元以下罰金。
法人犯前項之罪者，除處罰其負責人外，對該法人亦科以前項之罰金。


司法院資訊處製作；財團法人民間司法改革基金會備份。
